最高法院刑事判決　　　　　　　　　　　　　　　九十一年度台上字第七五九一號
　　上　訴　人　甲○○
　　選任辯護人　鍾添錦律師
右上訴人因違反毒品危害防制條例案件，不服台灣高等法院中華民國八十九年七月二
十八日第二審判決（八十八年度上訴字第四七八五號，起訴案號：台灣桃園地方法院
檢察署八十七年度偵字第一五一二一號），提起上訴，本院判決如左：
　　主  文
原判決撤銷，發回台灣高等法院。
　　理  由
本件原判決認定上訴人甲○○曾於民國八十二年間犯詐欺罪，經原法院判處有期徒刑
十月確定，又於同年間因違反藥事法，經台灣桃園地方法院判處有期徒刑四月確定，
又於八十四年間因違反麻醉藥品管理條例，經台灣桃園地方法院判處有期徒刑五月確
定，上開三罪合併定應執行刑為一年四月，甫於八十六年四月二十七日執行完畢，猶
不知悔改。復基於概括犯意，自八十七年七、八月間起至八十八年二月二十一日止，
在桃園縣桃園市○○街二十一號及桃園縣桃園市、中壢市之某不詳地點，以每兩新台
幣（下同）二萬元之價格，販賣第二級毒品安非他命予林伯叡，共計三次，其實際售
價則取決於當次所販賣安非他命之重量，其中最多一次賣林伯叡七、八萬元，最少則
賣二、三萬元。經警於八十七年十月九日下午三時三十分許，先在桃園縣中壢市○○
○路○段二０六號前之走廊上查獲上訴人，並扣得上訴人棄置於走廊上之安非他命一
包（驗餘毛重五．三０二公克），警員又帶上訴人至該號二樓，查扣上訴人所有之安
非他命一大包（驗餘毛重二十五‧三一二一公克）。上訴人經檢察官聲請台灣桃園地
方法院裁定具保停止羈押後，復於八十八年一月二十五日上午十一時許，為檢察官開
發搜索票指派警員至上訴人位於桃園縣平鎮市○○里○○路○段一二九號之住所搜索
，扣得安非他命二包（驗餘共淨重六．五八０九公克）及電子秤一個等情。因而撤銷
第一審不當之科刑判決，改判上訴人連續販賣第二級毒品（累犯）罪刑，固非無見。
惟查：(一)、毒品危害防制條例第四條第二項規定「製造、運輸、販賣第二級毒品者，
處無期徒刑或七年以上有期徒刑，得併科新台幣七百萬元以下罰金」。原判決適用該
條項論處上訴人連續販賣第二級毒品（累犯）罪刑，竟諭知有期徒刑六年，既無適用
及說明有刑法第五十九條酌減其刑之情形，則所諭知有期徒刑六年，顯然逾越法定最
低刑度，自有適用法則不當之違法。(二)、原判決於理由欄既記載林伯叡供述向上訴人
買過三、四次，最多一次係買七、八萬元，最少買過二萬元，則依罪疑惟輕原則，應
以最少之次數及價金加以核算等語。即於理由欄已認定林伯叡向上訴人購買安非他命
之次數為三次，每次最多為七萬元，最少為二萬元。但於事實卻仍記載其中最多一次
賣林伯叡七、八萬元，最少則賣二、三萬元。即事實與理由所載不盡相符，而有理由
矛盾之違法。(三)、公訴意旨認上訴人自八十七年七月間起至八十八年二月二十一日止
，先後販賣安非他命給林伯叡四次，又於八十七年九月間至八十八年二月二十四日止
，以每公克一千元，販賣安非他命多次給呂欣娟等情。原判決僅認定上訴人自八十七
年七月間起至八十八年二月二十一日止，先後販賣安非他命給林伯叡三次，雖就公訴
意旨所指販賣安非他命多次給呂欣娟部分，說明不另為無罪之諭知之理由。至上訴人
另涉販賣安非他命給林伯叡一次部分，則未論究說明，亦有已受請求之事項未予判決
之違法。上訴意旨指摘原判決不當，非全無理由，應認原判決有撤銷發回更審之原因
。又原判決不另為無罪之諭知部分，基於審判不可分原則，亦應一併發回。
據上論結，應依刑事訴訟法第三百九十七條、第四百零一條，判決如主文。
中      華      民      國    九十一    年     十二     月    三十一    日
                              最高法院刑事第九庭
                                  審判長法官  陳  炳  煌
                                        法官  陳  正  庸
                                        法官  韓  金  秀
                                        法官  吳  信  銘
                                        法官  林  永  茂
      右正本證明與原本無異
                                              書  記  官
中      華      民      國    九十二    年      一      月      七      日
